---
title: "JP_Primer_Analisis"
author: "Jose Pablo Gómez Mata"
date: "4/26/2022"
output: html_document
editor_options: 
  chunk_output_type: console
---

# Preparacion del entrono
```{r}
library(tensorflow)
library(keras)
library(tidyverse)
library(caret) 
library(ggplot2)
library(ggpubr)
library(grid)
# Por si hay prolemas con keras\tensorflow:

# devtools::install_github("rstudio/keras")
# library(keras)
# install_keras(method = "conda")
# install_keras(tensorflow = "gpu")
# tensorflow::install_tensorflow()
```

# Carga de datos
```{r}
load('bases_analisis.RData')
base <- bases_ent %>% reduce(rbind)

head(base)
colnames(base)
```

*Year* = fecha de la observacion

*Month* = mes de la observacion 

*Canton* = canton 

*Cases* = casos

*Nino12SSTA* = Anomalía semanal de la temperatura de la superficie del mar ENOS

*Nino3SSTA* = Anomalía semanal de la temperatura de la superficie del mar ENOS

*Nino4SSTA* = Anomalía semanal de la temperatura de la superficie del mar ENOS

*Nino34SSTA* = Anomalía semanal de la temperatura de la superficie del mar ENOS

*TNA* = Índice del Atlántico Norte Tropical. Índice de anomalía de la superficie del mar temperatura sobre el Océano Atlántico Norte tropical oriental

*CCanton* = Código Canton

*Poblacion* = poblacion de ese canton

*PoblacionCR* = poblacion del pais

*CasesCR* = casos totales del pais

*constRR* = riesgo relativo 

*EVI*  

*NDVI*  

*NDWI* = normalized difference water index 

*LSD* = temperatura de la superficie (dia)

*LSN*  = temperatura de la superficie (noche)

*RR*  = riesgo relativo

*OFF* = offset

*Precip_t* = precipitacion del mes t

*Nino12SSTAl1* = variable con rezago

*Nino3SSTAl1* = variable con rezago

*Nino34SSTAl1* = variable con rezago

*Nino4SSTAl1* = variable con rezago

*EVIl1* = variable con rezago

*NDVIl1* = variable con rezago

*NDWIl1* = variable con rezago

*LSDl1* = variable con rezago

*LSNl1* = variable con rezago

*TNAl1* = variable con rezago

*Precipl1* = precipitacion con rezago

# construir una base con un canton (Turrialba)
```{r exploracion de datos}
base_prueba = filter(base, Canton == "Turrialba")

gg_RR <- ggplot(base_prueba, aes(x=1:nrow(base_prueba), y=RR)) + 
  geom_line() + xlab("observaciones") + ggtitle("Variable respuesta")# no tenemos valores negativos lo cual no va a generar problemas en nuestro modelo, por ende no hay que aplicarle ningun tipo de transformacion o arreglo


gg_NDWI <- ggplot(base_prueba, aes(x=1:nrow(base_prueba), y=NDWI))+ 
  geom_line() + xlab("observaciones") + ggtitle("Variable NDWI")

gg_TNA <- ggplot(base_prueba, aes(x=1:nrow(base_prueba), y=TNA))+ 
  geom_line() + xlab("observaciones") + ggtitle("Variable TNA")

gg_EVI <- ggplot(base_prueba, aes(x=1:nrow(base_prueba), y=EVI))+ 
  geom_line() + xlab("observaciones") + ggtitle("Variable EVI")

gg_NDVI <- ggplot(base_prueba, aes(x=1:nrow(base_prueba), y=NDVI))+ 
  geom_line() + xlab("observaciones") + ggtitle("Variable NDVI")

gg_LSD <- ggplot(base_prueba, aes(x=1:nrow(base_prueba), y=LSD))+ 
  geom_line() + xlab("observaciones") + ggtitle("Variable temp. de la superficie (DIA)")

gg_LSN <- ggplot(base_prueba, aes(x=1:nrow(base_prueba), y=LSN))+ 
  geom_line() + xlab("observaciones") + ggtitle("Variable temp. de la superficie (NOCHE)")

gg_Nino34SSTA <- ggplot(base_prueba, aes(x=1:nrow(base_prueba), y=Nino34SSTA))+ 
  geom_line() + xlab("observaciones") + ggtitle("Variable Nino34SSTA")
# creo la "hoja en blanco"
grid.newpage()
pushViewport(viewport(layout = grid.layout(nrow = 4, ncol = 3)))

# una funcion que simplifica el acomodo de los graficos
define_region <- function(row, col){
  viewport(layout.pos.row = row, layout.pos.col = col)
}

print(gg_RR, vp = define_region(row = 1, col = 1:3))
print(gg_Nino34SSTA, vp = define_region(row = 2, col = 1:3))
print(gg_NDWI, vp = define_region(row = 3, col = 1))
print(gg_TNA, vp = define_region(row = 3, col = 2))
print(gg_EVI, vp = define_region(row = 3, col = 3))
print(gg_NDVI, vp = define_region(row = 4, col = 1))
print(gg_LSD, vp = define_region(row = 4, col = 2))
print(gg_LSN, vp = define_region(row = 4, col = 3))


```

# base estandarizada
```{r}
turri <- data.matrix(base_prueba[,c(8,9,15,16,17,18,19)])

mean <- apply(turri, 2, mean) # se sacan las medias de todas las variables numericas
std <- apply(turri, 2, sd) # se saca la desviacion estandar para todas las variables numericas
turri <- scale(turri, center = mean, scale = std) # se centran las 14 variables restantes

# Se crea la funcion para normalizar, esta funcion transforma el valor minimo a 0 y el valor maximo a 1
normalize <- function(x) {
  return ((x - min(x)) / (max(x) - min(x)))
}

max <- apply(turri,2,max) # se saca el maximo de cada una de las 14 variables centradas
min <- apply(turri,2,min) # Se saca el minimo de cada una de las 14 variables centradas

turri <- apply(turri, 2, normalize) # se normaliza cada una de las 14 variables, para cada una el minimo sera 0 y el maximo 1

```

# grafico de base estandarizada
```{r}

gg_NDWI <- ggplot(data.frame(turri), aes(x=1:nrow(turri), y=NDWI))+ 
  geom_line() + xlab("observaciones") + ggtitle("Variable NDWI")

gg_TNA <- ggplot(data.frame(turri), aes(x=1:nrow(turri), y=TNA))+ 
  geom_line() + xlab("observaciones") + ggtitle("Variable TNA")

gg_EVI <- ggplot(data.frame(turri), aes(x=1:nrow(turri), y=EVI))+ 
  geom_line() + xlab("observaciones") + ggtitle("Variable EVI")

gg_NDVI <- ggplot(data.frame(turri), aes(x=1:nrow(turri), y=NDVI))+ 
  geom_line() + xlab("observaciones") + ggtitle("Variable NDVI")

gg_LSD <- ggplot(data.frame(turri), aes(x=1:nrow(turri), y=LSD))+ 
  geom_line() + xlab("observaciones") + ggtitle("Variable temp. de la superficie (DIA)")

gg_LSN <- ggplot(data.frame(turri), aes(x=1:nrow(turri), y=LSN))+ 
  geom_line() + xlab("observaciones") + ggtitle("Variable temp. de la superficie (NOCHE)")

gg_Nino34SSTA <- ggplot(data.frame(turri), aes(x=1:nrow(turri), y=Nino34SSTA))+ 
  geom_line() + xlab("observaciones") + ggtitle("Variable Nino34SSTA")

# creo la "hoja en blanco"
grid.newpage()
pushViewport(viewport(layout = grid.layout(nrow = 3, ncol = 3)))

# una funcion que simplifica el acomodo de los graficos
define_region <- function(row, col){
  viewport(layout.pos.row = row, layout.pos.col = col)
}

print(gg_Nino34SSTA, vp = define_region(row = 1, col = 1:3))
print(gg_NDWI, vp = define_region(row = 2, col = 1))
print(gg_TNA, vp = define_region(row = 2, col = 2))
print(gg_EVI, vp = define_region(row = 2, col = 3))
print(gg_NDVI, vp = define_region(row = 3, col = 1))
print(gg_LSD, vp = define_region(row = 3, col = 2))
print(gg_LSN, vp = define_region(row = 3, col = 3))
```


# funcion que alimenta al modelo

```{r Generators}
# esta funcion lo que hace es alimentar el modelo paulatinamente y no todo de un solo golpe
generator <- function(data,
                      lookback,
                      delay,
                      min_index,
                      max_index,
                      shuffle = FALSE,
                      batch_size = 128,
                      step = 6) {
  if (is.null(max_index))
    max_index <- nrow(data) - delay - 1
  i <- min_index + lookback
  function() {
    if (shuffle) {
      rows <-
        sample(c((min_index + lookback):max_index), size = batch_size)
    } else {
      if (i + batch_size >= max_index)
        i <<- min_index + lookback
      rows <- c(i:min(i + batch_size - 1, max_index))
      i <<- i + length(rows)
    }
    samples <- array(0, dim = c(length(rows),
                                lookback / step,
                                dim(data)[[-1]]))
    targets <- array(0, dim = c(length(rows)))
    
    for (j in 1:length(rows)) {
      indices <- seq(rows[[j]] - lookback, rows[[j]] - 1,
                     length.out = dim(samples)[[2]])
      samples[j, , ] <- data[indices, ]
      targets[[j]] <- data[rows[[j]] + delay, 2]
    }
    list(samples, targets)
  }
}

```

# Flatten NN

```{r}

# en este caso tengo una base con 8 variables pero no cuento la respuesta, por lo que me quedan 7 variables, en este caso flatten NN funciona asi:

# variable # observacion.............18
    # 1   1,2,3,4,5,6,7,8,9,10,.....,18
    # 2   1,2,3,4,5,6,7,8,9,10,.....,18
    # 3   1,2,3,4,5,6,7,8,9,10,.....,18
    # 4   1,2,3,4,5,6,7,8,9,10,.....,18
    # 5   1,2,3,4,5,6,7,8,9,10,.....,18
    # 6   1,2,3,4,5,6,7,8,9,10,.....,18
    # 7   1,2,3,4,5,6,7,8,9,10,.....,18
    
# esta matriz 7 X 18 serviria para predecir una sola salida.



lookback <- 18 # utilizamos una muestra de 18 meses para predecir 1 mes 
step <- 1 # esto es para dividir el lookback
delay <- 1
batch_size <- 32

train_gen <- generator(
  turri,
  lookback = lookback,
  delay = delay,
  min_index = 1, # se entrena del individuo 1
  max_index = 203, # hasta el individuo 203 
  shuffle = FALSE,
  step = step,
  batch_size = batch_size)

 train_gen_data <- train_gen()

model <- keras_model_sequential() %>%
  layer_flatten(input_shape = c(lookback / step, dim(turri)[-1])) %>%
  layer_dense(units = 100, activation = "relu") %>% # 100 neuronas
  layer_dense(units = 32, activation = "relu") %>% # luego 32
  layer_dense(units = 1) # luego devuelve un punto


summary(model)

model %>% compile(optimizer = optimizer_rmsprop(),
                  loss = "mae")

history <- model %>% fit(
  train_gen_data[[1]],train_gen_data[[2]],
  batch_size = 32,
  epochs = 15, # le puse 15 epocas para probar
  use_multiprocessing = T
)


```


Ahora imprimimos los datos predichos de la flatten NN

```{r}
  batch_size_plot <- 430 # seria a partir de las 227 observaciones + 203 que tomamos para observar
  lookback_plot <- lookback
  step_plot <- 1 
  
  pred_gen <- generator(
    data,
    lookback = lookback_plot,
    delay = 0,
    min_index = 203,
    max_index = 406,
    shuffle = FALSE,
    step = step_plot,
    batch_size = batch_size_plot
  )
  
  pred_gen_data <- pred_gen()
  
  V1 = seq(1, length(pred_gen_data[[2]]))
  
  plot_data <-
    as.data.frame(cbind(V1, pred_gen_data[[2]]))
  
  inputdata <- pred_gen_data[[1]]
  dim(inputdata) <- c(batch_size_plot, lookback, 29) # no me esta dando :(
  
  pred_out <- model %>%
    predict(inputdata) 
  
  plot_data <-
    cbind(plot_data, pred_out)
  
  p <-
    ggplot(plot_data, aes(x = V1, y = V2)) + geom_point(colour = "blue", size = 0.1,alpha=0.4)
  p <-
    p + geom_point(aes(x = V1, y = pred_out), colour = "red", size = 0.1 ,alpha=0.4)
  
  p
```

```{r GeneratingArray}
T_data <- data[1:257, 2]

x1 <- data.frame()
for (i in 1:10000) {
  x1 <- rbind(x1, t(rev(T_data[i:(i + 240)])))
  if(i%%100 == 0){print(i)}
}

x1 <- x1[,order(ncol(x1):1)]

x <- as.matrix(x1[,-241])
y <- as.matrix(x1[, 241])

dim(x) <- c(10000, 240, 1)

```